【裁判字號】    89,訴,162
【裁判日期】    891018
【裁判案由】    殺人未遂
【裁判全文】
台灣台東地方法院刑事判決                          八十九年度訴字第一六二號
    公  訴  人  臺灣台東地方法院檢察署檢察官
    被      告  丙○○
    指定辯護人  本院公設辯護人  丁○○
右列被告因殺人未遂案件，經檢察官提起公訴（八十八年度偵字第二九一一號），本
決如左：
    主  文
丙○○傷害人之身體，處拘役伍拾日，如易科罰金，以佰元折算壹日。鐮刀壹把沒
收。
    事  實
一丙○○於民國八十八年十月三十一日下午七時許，至台東縣卑南鄉○○村○○路四
  十二號對面之「名人」檳榔攤，與戊○○、洪智慧、乙○○及甲○○一同飲酒作樂
  ，席間因丙○○前與戊○○發生車禍互有嫌隙，雙方言語發生衝突後，戊○○突然
  以酒潑丙○○，丙○○遭此羞辱，內心氣憤難忍，即基於傷害之故意，離席返家手
  持鐮刀後返回原處欲報復，戊○○見狀也迅速取近旁掃把抵禦，並與甲○○合力將
  丙○○手上之鐮刀搶下，衝突中戊○○受有左手拇指割裂傷割裂傷（一‧五Ⅹ○‧
  三Ⅹ○‧二公分）之傷害。隨後經警據報趕至現場逮捕丙○○，並扣得鐮刀壹把。
二案經台東縣警察局台東分局報告台灣台東地方法院檢察署檢察官偵查起訴。
    理  由
一被告丙○○對持刀與告訴人戊○○發生爭執、扭打，並因此導致告訴人戊○○受有
  如事實欄所示之傷害事實坦白承認，核與告訴人及證人甲○○、洪智慧、乙○○等
  人指證的情節相符，並有鐮刀壹把扣案可以佐證，被告傷害犯行，事證明確，犯行
  足以認定。
二被告所犯的罪名為，刑法第二百七十七條第一項之傷害罪。公訴意旨認被告所犯的
  罪名為，刑法第二百七十一條第二項、第一項之殺人未遂罪，本院審酌下列事由認
  被告並無殺人之故意：
  (一)按殺人罪之成立，須於實施加害行為時，即有使人喪失生命之故意，始足當之；
    而此一主觀之要件，既關係罪責之成立與否，自應憑證據予以證明，且不容有合
    理性懷疑之存在。又刑法上殺人與傷害之區別，本視加害人有無殺人之犯意為斷
    ，被害人所受傷害之程度及部位，固不能據為認定有無殺人犯意之唯一標準，但
    被害人所受傷害之程度、部位，及加害人之下手情形如何，於審究犯意方面，仍
    不失為重要參考資料。
  (二)而本件事發之經過為被告丙○○於上述時、地與被害人戊○○、洪智慧、乙○○
    及甲○○一同飲酒，席間因丙○○前與戊○○發生車禍而有嫌隙，雙方言語衝突
    後，遭戊○○以酒潑臉憤而離席返家，之後即手持鐮刀返回原處，戊○○步出後
    ，丙○○即持鐮刀砍向戊○○，隨而戊○○就手持竹掃把反擊，並與甲○○合力
    準備將丙○○手持之刀奪下等情節，已如前述。則依被告丙○○與告訴人戊○○
    先一同飲酒的情形觀察，雙方間仍有相當的情誼存在，被告突如其來持刀挑釁的
    舉動，是遭告訴人撥酒的行為所激發，而被告是否會因此細故而萌生殺害告訴人
    的犯意，顯然有疑問。
  (三)依卷附告訴人戊○○之診斷證明書顯示，告訴人受有左手大姆指割裂傷（一‧五
    Ⅹ○‧三Ⅹ○‧二公分）之傷害。而扣案之鐮刀刀刃鋒利，具殺傷力，此據檢察
    官勘驗明確，制有勘驗筆錄附卷可稽，則以被告平日作農，身體強健，持其割草
    用的鋒利鐮刀，朝告訴人戊○○砍去，告訴人僅持掃把抵禦，如果被告內心有堅
    定的殺人犯意，告訴人應不會毫髮無傷，而只有在與被告搶奪該刀的時候，受有
    手指割裂傷。是證人洪智慧、乙○○及甲○○雖於警訊及偵查中證述被告持刀砍
    向戊○○，但從戊○○受傷的情狀，並不足以明確證明被告有殺人之故意。
  (四)再考量被告下手時之客觀情況，其下手之地點為多人目擊的檳榔攤前，在其他證
    人甲○○等人亦在附近之情形下，其衝動之行為顯然極易遭受他人制止而無法施
    展相當明顯，是被告選擇在此客觀環境下揮刀，顯難認其有置被害人於死地之殺
    人犯意。且從告訴人準備將被告手持的鐮刀奪下，雙方發生扭打，隨而二人跌倒
    在地，被告更因此受有胸部挫傷併右側肋骨骨折之傷害，其受傷嚴重之情狀，更
    甚於告訴人，則被告持刀砍向告訴人的舉動，係為宣洩其遭告訴人潑酒羞辱一時
    難忍的心中之氣，並非有意殺害告訴人，更屬明確。
  (五)綜上所述，綜合考量被告之犯罪動機、被害人所受傷勢與被告下手時所存在之客
    觀事實等各項情狀，既均不足以認定被告係以殺害之意思而為上開行為，依照首
    段的說明，自難遽以殺人未遂之罪名加以規範，被告辯稱他並無殺害戊○○之動
    機與故意，應值採信，從而公訴意旨認被告上開所為係犯殺人未遂罪名，容有未
    洽，但其基本事實同一，本院自應予審理，並變更其起訴法條。爰審酌被告犯罪
    之動機、目的、手段，犯罪時所受之刺激及其品性、生活狀況、智識程度、犯罪
    所生之損害，及犯罪後態度等一切情狀，量處如主文所示之刑，並諭知易科罰金
    之折算標準以為懲處。扣案之鐮刀壹把為被告所有且供被告犯罪所用，應依刑法
    第三十八條第一項第二款宣告沒收。
據上論斷，應依刑事訴訟法第二百九十九條第一項前段、第三百條，刑法第二百七十
七條第一項、第四十一條、第三十八條第一項第二款，罰金罰鍰提高標準條例第一條
前段、第二條，判決如主文。
中      華      民      國    八十九年      十      月     十八     日
                                    台灣台東地方法院刑事庭
                                        法  官 黃 堯 讚
右正本證明與原本無異。
如不服本判決，應於判決送達後十日內向本院提出上訴狀。（須附繕本）
「切勿逕送上級法院」
                                        書記官 潘 正 苓
中      華  民      國    八十九    年      十      月     二十     日
附錄
刑法第二百七十七條第一項
傷害人之身體或健康者，處三年以下有期徒刑，拘役或一千元以下罰金。


司法院資訊處製作；財團法人民間司法改革基金會備份。
